【裁判字號】    98,簡上,2
【裁判日期】    980716
【裁判案由】    偽造文書
【裁判全文】
臺灣士林地方法院刑事判決               98年度簡上字第2號
公  訴  人  臺灣士林地方法院檢察署檢察官
上  訴  人  甲○○
                    （現於臺灣臺北監獄執行中）
上列上訴人因竊盜案件，不服本院刑事庭中華民國97年9 月4 日
97年度士簡字第1282號第一審刑事簡易判決（檢察官聲請簡易判
決處刑書案號：97年度偵字第6376號），提起上訴，檢察官並移
送併案審理（97年度偵字第14169 號），本院管轄之第二審合議
庭判決如下：
    主  文
上訴駁回。
    事實及理由
一、本案經本院合議庭審理結果，認第一審判決以上訴人即被告
    甲○○所為，係犯刑法第216 條、第210 條之行使偽造私文
    書罪，為累犯，判處有期徒刑6 月，並諭知易科罰金之折算
    標準，其認事、用法均無違誤，量刑亦屬妥適，應予維持，
    並引用第一審刑事簡易判決書及檢察官聲請簡易判決處刑書
    記載之事實、證據及理由（如附件）。
二、被告甲○○上訴意旨略以：伊於97年4 月26日經警查獲時，
    就已主動向警方表明自己是甲○○，且當天在警局製作筆錄
    時，警方原本並不知道伊有本案冒名案件，是伊主動告知警
    方伊有在本案及另一個竊盜案件中冒用哥哥乙○○的名字應
    訊，警方才知道，符合自首要件，依法得酌減刑期，原判決
    未予審酌，實非妥適，應予撤銷云云。
三、經查：
  (一)被告甲○○就所犯行使偽造私文書犯行，於原審及本院均坦
    承不諱，經核與上揭檢察官聲請簡易判決處刑書所載各項證
    據相符，堪認被告自白與事實相符，應可採信。
  (二)被告雖以前詞置辯，惟按刑法第62條所謂自首係以對於未發
    覺之罪投案而受裁判為要件，如案已發覺，則被告縱有投案
    陳述自己犯罪之事實，亦祇可謂為自白，不能認為自首；又
    所謂發覺，固非以有偵查犯罪權之機關或人員確知其人犯罪
    無誤為必要，而於對其發生嫌疑時即得謂為已發覺；但此項
    對犯人之嫌疑，仍須有確切之根據得為合理之可疑者，始足
    當之，若單純主觀上之懷疑，要不得謂為已發生嫌疑（最高
    法院26年上字第484 號、72年臺上字第641 號判例參照）。
    查證人即於97年4 月26日查獲被告之新莊分局員警李俊民於
    本院審理中證稱：伊於97年4 月26日14時30分在臺北縣中和
    市○○路294 號前逮捕被告，當時被告有主動告知伊他叫甲○○，但伊當天本來就知道被告不是乙○○，是甲○○，因
    之前伊於97年2 月16日有在桃園迴龍逮捕被告施用毒品之案
    件，之後移送到桃園地檢署，被告當時是用乙○○的身分接
    受警方詢問，依程序我們都有照相、按指紋，送到刑事局那
    邊都會再做鑑識的動作，結果刑事局比對到當時自稱「乙○○」的被告真正的身分是甲○○，有以97年4 月7 日刑紋字
    第0970049836號之函文告知伊，所以實際上伊在97年4 月26
    日之前就知道被告有此件冒名案件，但伊當時還不知道被告
    有其他冒名案件；後來被告在97年4 月26日回警局作筆錄時
    ，跟伊當時的小隊長丙○○說他還有2 件案子也都是冒用乙○○身分應訊，一件是在國道被查獲的施用毒品案件，另一
    件是在土城的竊盜案件，但這些是被告主動跟小隊長說的，
    還是小隊長問他，他才說的，伊就不清楚等語（見本院卷第
    69至71頁），證人即於97年4 月26日任職新莊分局偵查隊小
    隊長之丙○○亦證稱：伊在新莊分局偵查隊任職時，李俊民
    是伊的組員，伊及李俊民一共查獲過被告2 次，第一次在桃
    園迴龍查獲毒品案件，詳細時間伊已記不清楚，查獲時因被
    告沒有帶身分證，伊有用系統做身分辨識，有調口卡，被告
    是用乙○○名義應訊，調出來乙○○的照片看不清楚，被告
    當時對乙○○的資料背的很熟，伊就以乙○○之名義將被告
    移送桃園地檢署，但後來伊把當時被告製作的指紋卡送刑事
    警察局比對，刑事警察局發函說有冒名嫌疑，該函文上的發
    文日期雖是97年4 月7 日，但伊可能是隔幾天後才收到，收
    到後伊是否馬上開始追查，或是隔幾天再開始追查，伊已忘
    記了，但當時伊清查電腦系統後，就發現一共有三筆都疑似
    是被告冒用乙○○名義應訊之案件，一件是97年4 月12日在
    國道的毒品案件、一件是土城的竊盜案、還有一件就是上開
    迴龍的毒品案件，因為這些疑似冒名案件，伊就繼續查緝被
    告，至97年4 月26日在中和逮捕被告，所以伊在此日之前就
    已查知被告可能涉有本案國道冒名案件，並在詢問被告有關
    桃園毒品案件中冒名偽造文書之情節時，一併就本案冒名的
    犯罪事實詢問被告，被告才承認，並不是被告主動跟伊說的
    等語（見本院卷第121 至124 頁），觀之上開2 名證人所言
    ，就渠等係先偵辦被告在桃園所涉之毒品案件，嗣將被告指
    紋送刑事警察局比對後，經該局發函通知有冒名情形後，即
    開始緝捕被告，至97年4 月26日在中和逮捕被告等情節，互
    核相符，復有臺北縣政府警察局新莊分局97年5 月2 日北縣
    警新偵字第0970019102號刑事案件報告書1 份在卷可稽（見
    偵卷第1 、2 頁），並經本院依職權調取臺灣桃園地方法院
    97 年 度審訴字第2817號案卷核實無訛，又被告於97年4 月
    26日在中和經警逮捕後，於同日警詢中先經警方詢問是否於
    97年2 月16日在桃園縣龜山鄉涉犯之毒品案件中冒用乙○○
    身分應訊，而坦承此部分犯行後，經警方接續詢問是否有其
    他冒名案件時，始自白另有在士林法院（按：即本案）及板
    橋法院冒名應訊之案件等情，有被告於97年4 月26日應訊之
    警詢筆錄1 份在卷可稽（見偵卷第24、25頁），綜參上開事
    證，顯見本案2 名證人於接獲刑事警察局上開函文後，即均
    知悉被告有在桃園案件中冒名，嗣再由證人丙○○獨自清查
    刑事系統，查知被告另於本案及土城竊盜案件中冒名，因而
    繼續緝捕被告，在中和逮捕被告時，證人李俊民已知悉被告
    在桃園有1 件冒名之毒品案件，證人丙○○則已知悉被告有
    前揭竊盜案件、毒品案件及本案共3 件冒名案件，經詢問被
    告後，被告承認，再由李俊民負責製作警詢筆錄無疑。從而
    ，本件既係員警丙○○收受刑事警察局告知冒名情形之函文
    後，先以警方電腦刑事系統查詢，得知「乙○○」尚涉有本
    案案件，依上開函文之確切根據，已合理懷疑被告於本案亦
    係冒名之犯罪事實，且此犯罪事實確實存在，足見警方當時
    並非僅為單純主觀上之懷疑，經提出詢問被告，始經被告承
    認犯行，其行為顯僅該當於自白犯行，而非自首，是被告辯
    稱其已符合自首情事云云，自屬無據。
四、綜上所述，被告上訴意旨辯稱本件其係自首云云，殊不足採
    ，被告前揭所為，就偽造警詢筆錄、搜索扣押筆錄、口卡片
    、勘察採證同意書、查獲毒品危害防制條例初步鑑驗單、扣
    押物品目錄表、指紋卡片上分別偽造「乙○○」簽名、指印
    部分，係犯刑法第217 條第1 項偽造署押罪（公訴意旨漏列
    此部分法條），至其於逮捕通知書上偽造「乙○○」簽名、
    指印之行為，表示收受該通知之證明，係犯刑法第216 條、
    第210 條行使偽造私文書罪，此部分偽造署押之行為為偽造
    私文書之部分行為，又偽造私文書之低度行為為嗣後行使之
    高度行為所吸收，均不另論罪。其所犯上開各罪間，時間緊
    接，侵害同一社會法益，各行為之獨立性極為薄弱，在刑法
    評價上，以視為數個舉動之接續施行，合為包括之一行為予
    以評價，較為合理，應屬接續犯，而為包括之一罪，是原審
    認定被告所為係犯情節較重之刑法第216 條、第210 條之行
    使偽造私文書罪，其認事、用法並無違誤；另按法官於有罪
    判決中，究應如何量處罪刑，本得依據個案情節，參諸刑法
    第57條所定各款犯罪情狀之規定，於該法定刑度範圍內，基
    於合義務性之裁量，量處被告罪刑，如非有裁量逾越或裁量
    濫用之明顯違法情事，原不得擅加指摘其違法或不當。本件
    原審業審酌被告犯罪之動機、目的，及於警、偵訊坦承犯行
    等一切情狀，判處有期徒刑6 月，並以被告為累犯，及諭知
    易科罰金之折算標準，量刑亦稱允恰，難認有何明顯裁量逾
    越或濫用之違法情事，自應予維持，被告上訴應予駁回。
五、另檢察官移送併辦部分與原起訴之犯罪事實為事實上同一案
    件，本院自得併予審判，附此敘明。
據上論斷，應依刑事訴訟法第455 條之1 第1 項、第3 項、第36
8 條、第373 條，判決如主文。
本案經檢察官蔡元仕到庭執行職務。
中    華    民    國    98    年    7     月    16    日
                  刑事第四庭審判長法  官  林秀鳳
                                  法  官  吳維雅
                                  法  官  黃珮茹
以上正本證明與原本無異。
本件不得上訴。
                                  書記官  張馨尹
中    華    民    國    98    年    7     月    16    日


司法院資訊處製作；財團法人民間司法改革基金會備份。
